【裁判字號】    97,訴,2311
【裁判日期】    970825
【裁判案由】    強盜等
【裁判全文】
臺灣板橋地方法院刑事判決              97年度訴字第2311號
公  訴  人  臺灣板橋地方法院檢察署檢察官
被      告  丙○○
                    （現另案在監執行）
選任辯護人  劉韋廷律師
            （法律扶助律師）
上列被告因強盜等案件，經檢察官提起公訴（97年度偵字第10967
號），本院判決如下：
    主  文
丙○○犯搶奪罪，處有期徒刑壹年；又犯詐欺取財罪，處有期徒
刑肆月；又犯竊盜罪，處有期徒刑月；應執行有期徒刑壹年陸
月。
其他被訴冒充公務員服章官銜部分、如起訴書犯罪事實欄第三段
所述詐欺取財部分均無罪。
    事  實
一、丙○○於民國96年12月中旬，在雅虎奇摩拍賣網站上，獲悉
    戊○○在該拍賣網站上張貼欲出售戊○○所有之黑色寶獅40
    7 ＳＷ型（2230ＣＣ）車號0085-E P號自小客車（廠牌為Ｐ
    ＥＵＧＥＯＴ；即標緻汽車，又稱寶獅汽車），乃依戊○○
    在網站上所留之電話號碼而與戊○○連絡，嗣雙方相約於96
    年12月17日晚間7 時許，在臺北市○○區○○路統一黃帽汽
    車百貨旁停車場見面、看車。迨於96年12月17日晚間6時30
    分許（起訴書誤載為7 時許），丙○○駕駛一輛紅色舊型
    TOYOTA小客車依約到達後，乃在該停車場看車約半小時至1
    個小時左右，嗣於該停車場之維修區，丙○○私下以聊天方
    式向戊○○表示，其係台北縣政府警察局新莊分局員警，嗣
    戊○○又於丙○○所駕駛之前開紅色TOYOTA小客車後座放有
    一頂警帽（丙○○被訴冒充公務員服章官銜部分，另行判決
    無罪，理由詳後述），致戊○○更加相信丙○○係警員；在
    看車當時，丙○○向戊○○表示中意該寶獅407 ＳＷ型車號
    0085-E P號自小客車，欲先付訂金，戊○○則表示要先回去
    考慮再決定。嗣於同（17）日晚間9 、10時許，丙○○電話
    詢問戊○○，經戊○○確認欲購買上開寶獅407 ＳＷ型車號
    0085-E P號自小客車。隨後雙方相約於96年12月18日18時30
    分許，在台北縣三峽鎮○○路45號一處社區（社區一樓有開
    設便利商店）附近見面交車，迨於上開約定時間、地點丙○○與戊○○見面後，詎丙○○竟萌貪念，意圖為自己不法之
    所有，旋即登上戊○○所駕駛前來之前開寶獅407 ＳＷ型車
    號0085 -E P 號自小客車副駕駛座上，並向戊○○要求看車
    籍證件與試車，隨後丙○○即向戊○○佯稱要試車並將該寶
    獅407 ＳＷ型車號0085-E P號自小客車開至附近約1 公里其
    友人開設之三峽鎮○○路13號一家汽車修配保養廠檢查（丙○○有提出三峽鎮○○路13號己○○經營之立順汽車修配廠
    名片）。戊○○不疑有詐，遂改換座位於副駕駛座位上，而
    由丙○○駕駛上揭寶獅407 ＳＷ型車號0085 -E P 號自小客
    車開抵至該保養廠附近，迨抵達後，丙○○向戊○○續佯稱
    欲下車與該保養廠老闆交談數語，致戊○○誤信丙○○與該
    保養廠老闆相識。嗣丙○○與該保養廠老闆交談一陣子後，
    隨即登上該寶獅407 ＳＷ型車號0085-E P號自小客車駕駛座
    位上佯稱欲將該車開進該保養廠檢查；適丙○○駕駛上揭寶
    獅407 ＳＷ型車號0085-E P號自小客車倒車佯裝欲進前開保
    養廠之升降架之前，示意戊○○下車，致戊○○誤信丙○○
    係開車倒車欲進保養廠檢查，因而心理鬆懈，遂開啟副駕駛
    座位旁之車門起身欲踏出車門之際，詎丙○○竟萌貪念，意
    圖為自己不法之所有，趁戊○○於起身向外於下車踏出車門
    疏於防備，不及抵抗之際，輕推戊○○一下，致戊○○重心
    不穩跌落於地上，且所戴之眼鏡亦掉落於地上，嗣戊○○於
    該瞬間發生被輕推身體後，旋即撿起掉落之眼鏡戴上之後，
    此時丙○○即將前開佯稱欲購買之寶獅407 ＳＷ型車號0085
    -E P號自小客車搶奪開走；迨戊○○於戴上眼鏡，上前追數
    步，欲追趕丙○○時，因見丙○○所搶奪之前揭車號0085
    -E P號自小客車倒車燈警示燈已亮，戊○○乃停住不敢繼續
    追；此時丙○○乘機將該搶奪之上開車號0085 -E P 號自小
    客車加速逃逸，揚長而去，搶奪得逞。
二、丙○○意圖為自己不法之所有，於97年1月2日13時許，駕駛
    前開寶獅407 ＳＷ型黑色自小客車，至台北縣林口鄉○○路
    175 號飛馳汽車百貨精品店，請店長乙○○換裝車頭燈（即
    大燈，2 個為1 組）及霧燈（2 個為1 組），乙○○不疑有
    詐，乃於同（2） 日下午2 時許指示其店內師傅甲○○代為
    更換，丙○○則趁乙○○與其店內師傅甲○○更換車燈未注
    意之際，另行起意，意圖為自己不法之所有，乘機竊取乙○○店內貨架上展示之捍衛者GPS-9900型汽車用測速器1 台，
    並藏放於所駕之自小客車後座；迨於同（2） 日下午3 時30
    分許車頭燈及霧燈更換完竣後，丙○○又謊稱其妻停放於林
    口鄉○○○街之車輛亦要更換車頭燈（即大燈），待更換完
    成後再一併結帳，致乙○○誤信為真，遂於同（2） 日下午
    4 時許指派其店內師傅甲○○搭乘犯嫌丙○○所駕之自小客
    車與丙○○共同前往，嗣到達上開桃園縣龜山鄉（起訴書誤
    載為林口鄉○○○○街後，丙○○將1 串鑰匙交予甲○○，
    隨手向甲○○騙稱停放在路旁之一輛白色豐田自小客車即為
    其妻之車輛，囑咐甲○○將車開回飛馳汽車百貨精品店安裝
    車頭燈（即大燈），致甲○○信以為真，乃下車準備前去開
    取該車，詎丙○○於甲○○下車後，旋即趁機駕車逃逸；嗣
    甲○○持丙○○所交付之前開1 串鑰匙欲開啟上揭白色豐田
    自小客車時，則無法開啟，隨後甲○○打電話回飛馳汽車百
    貨精品店給乙○○詢問丙○○是否有開車返回上開汽車百貨
    精品店，惟經乙○○等候5 分鐘見丙○○並未返回店內結帳
    ，至此始知受騙。嗣經乙○○清點店內貨架之物品，發現貨
    架位置上所展示之捍衛者GPS-9900型汽車用測速器1 台短少
    不翼而飛，始知前開捍衛者GPS-9900型汽車用測速器1 台遭
    竊。致乙○○損失車頭燈1 組（2 個，價值共新台幣（下同
    ）6500元）（起訴書誤載為1 個）、霧燈1 組（2 個，價值
    共6500元）（起訴書誤載為1 個）（以上均不須安裝費用）
    及測速器1 台（市價為9000元；實際店內售價則為7500元）
    。
三、迨於97年3 月21日上午11時30分許至下午1 時30分許間，經
    警循線在桃園縣楊梅鎮○○○街48號前查獲丙○○，並經警
    扣得捍衛者GPS-9900型汽車用測速器之空紙盒1 個與車牌數
    面及警帽1 頂。
四、案經戊○○、乙○○訴由臺北市政府警察局大安分局報請臺
    灣板橋地方法院檢察署檢察官偵查起訴。
    理  由
壹、搶奪、詐欺及竊盜有罪部分：
一、被告犯如犯罪事實欄第一段所述搶奪罪部分：
1、訊據被告丙○○固供承有與告訴人戊○○於96年12月17日晚
   間6 時30分許，在上揭內湖區○○路統一黃帽汽車百貨旁停
   車場見面、看車，要購買告訴人戊○○所有前開車號0085-E
   P 號寶獅407 ＳＷ型黑色自小客車，隨後並與告訴人戊○○
   相約於96年12月18日18時30分許，在臺北縣三峽鎮○○路13
   號一家汽車保養修配廠試車，嗣告訴人戊○○亦有將前開小
   客車與鑰匙交予被告試車，惟其臨時起意利用試車時，將告
   訴人前開自小客車開離現場，並未返回現場還車等情，惟否
   認有何前開強盜或搶奪罪等犯行，辯稱，其並未接觸到告訴
   人戊○○之身體，亦未推告訴人戊○○云云。
2、辯護人除提出辯護意旨狀外，並為被告辯護略稱：「犯罪事
   實欄第一段所載關於強盜部分之事實，被告否認犯罪，縱使
   認為被告如犯罪事實欄第一段之行為，被告將戊○○推下車
   的時候將車開走，這個犯罪行為已經既遂，應屬趁人不備之
   搶奪罪，亦非強盜。如果鈞院認定被告有上開事實，被告只
   構成搶奪罪，不構成強盜罪。」等語（本院卷第36頁、第94
   頁）。經查：
（1）、前開如事實欄第一段所述，被告丙○○於96年12月18日
       18 時30 分許，在臺北縣三峽鎮○○路13號汽車保養修
       配廠，藉欲向告訴人戊○○購買前開車號0085-EP 號寶
       獅407 ＳＷ型黑色自小客車之機會，假借試車，隨後欲
       將前開自小客車開進該保養廠檢查，嗣趁告訴人戊○○
       心理鬆懈，於告訴人戊○○開啟副駕駛座位旁之車門，
       起身向外於下車踏出車門疏於防備，不及抵抗之際，輕
       推告訴人戊○○一下，致告訴人戊○○重心不穩跌落於
       地上，且所戴之眼鏡亦掉落於地上，嗣告訴人戊○○於
       該瞬間發生被輕推身體後，旋即撿起掉落之眼鏡戴上之
       後，此時丙○○即將前開佯稱欲購買之寶獅407 ＳＷ型
       車號0085 -E P 號自小客車搶奪開走等情，已據證人戊○○於偵查中、本院審理時證稱明確（偵查卷第78頁至
       第80頁；本院卷第62頁至第71頁）。被告空言否認，所
       辯無非事後卸責之詞，委不足採。
（2）、此外，並有第三人丁○○於事後輾轉取得前開車號
       0085-EP 號寶獅407 ＳＷ型黑色自小客車，嗣經警循線
       查獲後，由丁○○將前開車號0085 -E P 號自小客車交
       還告訴人戊○○保管，而由告訴人戊○○補貼丁○○新
       臺幣1 萬5 千元之協議書1 紙在卷可證（偵查卷第55頁
       ）。綜上所述，本件被告搶奪犯行，事證明確，其犯行
       應堪認定。
二、被告犯如事實欄第二段所述詐欺及竊盜罪部分：
1、上開如事實欄第二段所述詐欺與竊盜等事實，已據被告丙○○於本院準備程序時供承：「第二段事實詐欺部分我承認」
   ，「我僅承認起訴書犯罪事實欄第二段所載之詐欺部分。」
   ；嗣於本院審理時復供稱：「我有去換大燈、霧燈沒付錢，
   我有偷測速器。」，「起訴書事實欄第二段事實我全部承認
   」等語明確（本院卷第18頁、第34頁；第91頁、第92頁）；
   核與證人乙○○、甲○○二人於偵查中與本院審理時證述之
   情節相符（偵查卷第67頁、68頁、70頁；第76頁、77頁；本
   院卷第71頁至第80頁）；此外，並有被告偷竊前開捍衛者
   GPS-9900型汽車用測速器1 台後，所遺留之測速器之空紙盒1
   個扣案與照片等各在卷可稽（偵查卷第37頁所載贓物認領保
   管單1張、第44頁、45頁）。
2、綜上所述，本件被告前開詐欺與竊盜罪犯行，事證明確，其
   犯行應堪認定。
三、查被告丙○○就所犯如前開事實欄第一段部分，其係乘告訴
    人戊○○不及防備、未及抗拒之際，搶奪告訴人戊○○所有
    前揭車號0085 -E P 號自小客車1 輛等情，此據告訴人戊○○於偵查中證稱：「我正準備下車時，感覺到有被推一下，
    我重心比較不穩的狀態，沒有馬上翻身，、、、，我準備要
    追，丙○○就打倒車燈，我就先停住，後來丙○○就加速逃
    逸。」，「（問：丙○○倒車時有無碰撞到你？你有無辦法
    防備？）他當時距離我有10公尺，他沒有碰撞到我，但是我
    要追的時候發現倒車警示燈亮了，我就猶豫了不敢繼續追，
    、、、。」等語在卷（偵查卷第79頁）；復據證人戊○○於
    本院審理時證稱：「、、、、，那時候我準備要下車，然後
    我就有感覺被推的感覺（審判長請證人詳述下車的動作及被
    推的情況），我準備下車的時候就開車門，然後轉身面朝向
    車門，我的車子車門滿大的，車門已經開了，我的雙腳已經
    踏出車門已經有起身的動作，然後我感覺有被推我的眼鏡就
    掉了，第一個直覺就是找眼鏡，眼鏡是掉在地上，因為發生
    的時間很快，我找到眼鏡戴上之後，被告已經將車子開到前
    面去了，我的第一個直覺就是想要追上去，我當時怕有一些
    危險，追了幾步車子有點遠，我回頭進去保養廠，我進去問
    保養廠的老闆是否認識剛才那個人，老闆說他從來沒有看過
    ，我就拜託老闆追那個人，我就坐上老闆的車，由老闆開車
    追，追了十幾分鐘看不到人，一直繞。」，「（問：你感覺
    被推下車，你要追，為什麼後來沒有追？）因為當時有點晚
    ，我當時不知道他的身分，當時我去追的時候，我發現不太
    一樣，因為當時視線模糊，我發現倒車燈有亮，我人去追車
    可能有些危險。」，「、、、、，。至於腳是跨出一腳或是
    雙腳都跨出去，當時發生事情在一瞬間所以我也不確定，但
    是我的腳有跨出去。我當時是來不及反應我當時有講。」，
    「、、、，我在警詢說只是說用推，並沒有說用力將我摔倒
    在地。我有說倒車這件事，他與我有段距離，但是我可以確
    定他倒車沒有衝到我前面，我在警詢應該有說被告有倒車的
    情況，我是怕被告用車衝撞我，、、、。」各等語明確（本
    院卷第63頁至第65頁；第68頁、69頁）。核被告丙○○所為
    ，係犯刑法第325 條第1 項之搶奪罪。由上所述，被告否認
    犯有強盜罪犯行，辯稱，其並未故意用猛力將告訴人戊○○
    推倒在地，亦未故意倒車衝撞告訴人戊○○，使告訴人戊○○無法抗拒等情，應堪採信。故公訴人起訴書認被告係犯刑
    法第328 條第1 項普通強盜罪嫌云云，尚有未洽，起訴法條
    應予變更。
四、查被告就如事實欄第二段所為，係犯刑法第339 條第1 項詐
    欺取財罪與同法第320 條第1 項之竊盜罪（檢察官起訴書犯
    罪事實業已敘明，惟漏引刑法第320 條第1 項之竊盜罪法條
    ，嗣經蒞庭公訴檢察官於本院準備程序與審理時業已敘及，
    本院卷第19頁、33頁、第61頁）。
五、查被告丙○○就所犯上開搶奪罪、詐欺取財罪與竊盜罪等三
    罪，犯意個別，犯罪構成要件不同，應依數罪併合處罰。爰
    分別審酌被告上開各罪之犯罪動機、目的、各該實施犯罪之
    手段、所生危害、所得利益，告訴人戊○○、乙○○二人所
    受之財物損失，被告犯後並未與告訴人達成民事和解；被告
    就所犯前開搶奪罪犯後並未坦承犯行，惟已就上揭詐欺取財
    罪與竊盜罪坦承犯行，被告犯罪後態度等一切情狀，各量處
    如主文所示之刑，併定其應執行刑，以資懲儆。
貳、無罪部分：
甲：被訴冒充公務員服章官銜無罪部分：
一、公訴意旨略以：被告丙○○與告訴人戊○○相約於96年12月
    17日19時許，在臺北市○○區○○路統一黃帽汽車百貨旁見
    面、看車時，嗣雙方見面後，被告丙○○為取信告訴人戊○○，乃向告訴人戊○○佯稱其係台北縣政府警察局新莊分局
    員警。因認被告丙○○此部分涉犯有刑法第第159 條公然冒
    用公務員服章官銜罪嫌云云。
二、按刑法第第159 條公然冒用公務員服章官銜罪，其犯罪構成
    要件必以行為人於不特定人間，於共聞共見之情況下，有冒
    充公務員服章官銜者，始足當之。本件訊據被告丙○○矢口
    否認有前開冒充公務員服章官銜罪犯行，辯稱：1 、其本人
    與告訴人戊○○約在前開內湖區○○路統一黃帽汽車百貨旁
    見面時，其有與告訴人戊○○談及其有認識警察，是說其本
    人認識新店分局烏來派出所的警員，惟其並未冒充警員，亦
    不是如告訴人戊○○所說，其本人有冒充新莊分局的警員。
    2、在扣押證物中，警方在其住出家裡有搜索到一頂警帽是
    屬於警用大盤帽，該警帽是其放在楊梅鎮的住家車庫二年，
    其本人並未使用該頂警帽。
三、經查：
1、告訴人即證人戊○○於本院審理時證稱：1 、被告丙○○當
   時是在上開黃帽汽車百貨旁停車場的維修區對其表示是從事
   警察工作，是新莊分局的警員，剛從新莊那邊健身過來。當
   時在該維修區談時，被告是以聊天方式對其表示被告是警察
   ，當時停車場的維修區附近並沒有其他人，有些燈光，但不
   很亮，只有一些維修人員，旁邊的維修人員應該沒有聽到被
   告表示他是警察。2 、當時其本人與被告丙○○在上開停車
   場的維修區見面時，有看到被告所駕駛的小客車裡面有1 頂
   警察的帽子，是其自己瞄到的，各等語在卷（本院卷第64頁
   、65頁、68頁）。
2、由上依據證人戊○○之證述可知，被告丙○○當時是在前開
   黃帽汽車百貨旁停車場的維修區附近，私下以聊天的方式對
   告訴人戊○○表示被告是警察；而當時現場地處偏僻，現場
   僅有少數之維修人員，並非人來人往之公眾場所，且燈光又
   不很亮，均如前述。再者。前開扣案之警帽則是被告放置於
   其駕駛之小客車上，且是由證人戊○○無意間瞄到的，並非
   是被告有穿警察制服及戴警帽，於不特定人間，得以共聞共
   見之情況下，而向告訴人戊○○表示其是新莊分局的警員。
   故被告辯稱，其並未冒充警察一節，尚堪採信。故就被告前
   開所為，經核與前揭刑法第第159 條公然冒用公務員服章官
   銜罪之構成要件自有未合；此外又查無其他積極事證足認被
   告確犯有何其他公然冒用公務員服章官銜罪犯行，因不能證
   明被告犯有上開罪行，自應為諭知其無罪之判決。
乙：如起訴書第三段被訴詐欺無罪部分：
一、公訴意旨略以：被告丙○○明知前開車號0085-EP 號自小客
    車係其強盜所取得之贓物，竟仍意圖為自己不法之所有，於
    97 年2月間，將車號0085-EP 號自小客車更換不詳車牌，在
    雅虎奇摩拍賣網以HI0 0000000 號帳號刊登出售廣告，謊稱
    有一部車號2328-HD 號自小客車欲出售，並留0000000000號
    行動電話供買家聯繫，嗣告訴人丁○○見該廣告後旋撥打該
    門號電話，並與自稱「小龍」之被告丙○○相約看車，告訴
    人丁○○因見該車狀況良好，因而陷於錯誤，決定將名下車
    號9718-EF 號自小客車與丙○○車號0085-EP 號自小客車交
    換外，再補貼被告丙○○10萬元，被告丙○○因而先向告訴
    人丁○○收取4 萬元訂金，並約定97年2 月15日19時30分許
    ，在桃園縣大溪鎮國道3 號高速公路大溪交流道旁付清尾款
    及交車，嗣雙方依約定時、地見面，被告丙○○將掛回原車
    號之0085-E P號自小客車交予告訴人丁○○，告訴人丁○○
    不疑有詐，乃再交付6 萬元尾款。直至96年12月8 日，告訴
    人丁○○於網路發現所購買之車號0085-EP 號自小客車係被
    強盜之車輛，始知受騙。因認被告涉犯有刑法第339 條第1
    項之詐欺取財罪嫌云云。
二、按犯罪事實應依證據認定之，無證據不得認定其犯罪事實，
    又不能證明被告犯罪者，應諭知無罪之判決，刑事訴訟法第
    154 條第2 項及第301 條第1 項分別定有明文。再者，被害
    人所述被害情形，須無瑕疵可指，且就其他方面調查又與事
    實相符，其供證始足據為判決之基礎。又刑事訴訟法上所謂
    認定事實之證據，係指足以認定被告確有犯罪行為之積極證
    據而言，該項證據自須適合於被告犯罪事實之認定，始得採
    為斷罪資料；事實之認定應憑證據，如未發現相當證據，或
    證據不足以證明，自不能以推測或擬制之方法，以為裁判之
    依據；次按認定不利於被告之事實，須依積極證據，茍積極
    之證據本身存有瑕疵而不足為不利於被告事實之認定，即應
    為有利於被告之認定，更不必有何有利之證據；而此用以證
    明犯罪事實之證據，猶須於通常一般人均不至於有所懷疑，
    堪予確信其已臻真實者，始得據以為有罪之認定，倘其證明
    尚未達到此一程度，而有合理性之懷疑存在，致使無從為有
    罪之確信時，即應為無罪之判決；最高法院82年度臺上字第
    163 號著有判決、同院76年度臺上字第4986號、30 年 度上
    字第816 號及最高法院29年上字第3105號、40年臺上字第86
    號亦分別著有判例可資參照。又按刑法第339 條第1 項之詐
    欺取財罪，必以行為人在主觀上具有意圖為自己或第三人不
    法之所有之犯意，在客觀上施用詐術，使被害人陷於錯誤，
    而交付財物或取得得他人之物者為其犯罪構成要件，始足當
    之。本件訊據被告丙○○堅決否認有前開詐欺告訴人丁○○
    款項之犯行，辯稱：1 、其本人並未在雅虎奇摩拍賣網刊登
    要拍賣前開車牌號碼0085-EP 自小客車（即標緻407 汽車）
    ，被害人丁○○是打電話給其本人說他有１台車牌號碼
    9718-EF 號自小客車（即INFINTIF X3 5 自小客車）要賣給
    其本人，委請其本人估價。2 、其於97年2 月15日左右，與
    告訴人丁○○約在其住家附近即桃園縣八德市○○○路上看
    車，當時告訴人丁○○有開前揭車牌號碼9718-EF 號車子過
    來，其本人發現告訴人丁○○的車子已經有受到嚴重的事故
    ，且告訴人丁○○的大牌及行照、車身號碼都有偽造過，當
    時其本人有看過告訴人丁○○上開車輛及行照，因此就婉轉
    告訴丁○○，表示其本人可能沒有辦法收購前開車牌號碼
    9718-EF 號小客車；也未明白跟告訴人丁○○說他的車是贓
    車。3 、在其本人與告訴人丁○○定約看車之前，因丁○○
    有告訴其本人前揭車牌號碼97 18-EF小客車，故其於看車以
    前，就有詢問過林口鄉同業賣車的翔興保管場，該保管場有
    對其表示，丁○○先前有將上開車輛開來給該同業看過，該
    保管場的老闆說該車可能是贓車，保管場的老闆姓吳，是女
    的，約三十至四十歲左右。當初與丁○○相約在看前開車牌
    號碼9718-EF 自小客車（即INFINTIFX3 5車）時，其本人大
    約知道該車牌號碼9718-EF 自小客車是贓車，當時其本人有
    跟告訴人丁○○講該車是贓車，故其本人不敢收。當時告訴
    人的母親也有來，告訴人聽了後不知道要怎麼辦，隨後告訴
    人將上開車牌號碼9718-EF 自小客車（IN FINTIFX3 5） 車
    子開回去，後來告訴人在晚上有打電話給其本人說是贓車他
    不敢開，故問其本人有無代替車可以開，隨後其本人就將前
    開車牌號碼0085-EP 自小客車（即標緻407 汽車）開去給告
    訴人丁○○。其本人並未收前揭INFINT IFX35車，因上開車
    輛的證件車牌都是偽造的，後來告訴人說他不敢開上揭標緻
    407 汽車上路，因其本人有向告訴人表示該標緻407 汽車原
    牌是銀行的貸款車，故告訴人丁○○要其本人幫他找一部標
    緻106 的車。4 、於當天看完車後，告訴人丁○○即當面跟
    其本人講說是否可以幫他找一部標緻廠牌年份比較久的小客
    車，當場其本人有答應告訴人，表示可以幫他找找到他所需
    要的廠牌的車子，但是有跟丁○○講說整個車子過戶到好交
    車完畢要4 萬元，講完之後鄭就到附近7-11領錢給我，隔天
    晚上6 點至8 點之間其本人就打電話給丁○○說已經找到他
    所要的標緻廠牌的小客車。隨後丁○○有與其本人相約交車
    的地點，是約在三、四天之後即2 月17 、18 日左右，在北
    二高新竹縣芎林交流道附近看車及交車。等到了約定時間，
    丁○○就開了車牌號碼0085-EP 號標緻黑色自小客車至芎林
    交流道附近的中華大學旁，當時其本人才知道丁○○有上開
    車牌號碼0085-EP 號自小客車。當時其本人與丁○○見面後
    ，其本人才發現丁○○的車上還有坐一位年約四十歲左右之
    女子，該女子自稱是丁○○的母親。後來其與丁○○鄭與自
    稱丁○○的母親的女子一起去找當天要交易要賣給其本人另
    一輛標緻廠牌106 型車的人，是由丁○○開前開車牌號碼
    0085-EP 號標緻自小客車載自稱他母親的女子；其本人即開
    其自己的車牌號碼95 92-RW號黑色福特自小客車去中華大學
    附近找要賣其本人上開標緻小客車的人。5 、告訴人丁○○
    在7-11拿4 萬元給其本人，說要買黑色標緻自小客車，隨後
    其本人就到網站去找，找到丁○○所要的標緻廠牌、年份的
    車子，該車主是男的，姓名其已不記得。其本人在找到上揭
    黑色標緻10 6型自小客車時，隔天下午即打電話給車主，詢
    問該車主是否有一台年份、標緻廠牌的自小客車。其本人與
    該車主表示，上開黑色標緻106 型自小客車整個從交車到過
    戶費用（含車體、稅金、保險、板金、烤漆）是4 萬元，也
    就是買車體的費用是1 萬8 千元，稅金、燃料稅、強制險部
    分共1 萬4 千元或是1 萬5 千元，另外有板烤的費用約7 千
    元總共是4 萬元。所以其本人才會講說在隔天晚上6 點至8
    點之間打電話給丁○○；等到了現場，其本人與上開車主雙
    方打電話確認身分後，丁○○當時也跟其本人在看車，當時
    其本人有問丁○○是否滿意前開標緻106 型自小客車，丁○○說車況可以接受，希望可以儘快辦理過戶。嗣其本人就跟
    上開車主、丁○○收取身分證及駕照、行照，隨後就趕到新
    竹監理站去辦理過戶手續。當時交車、看車是在下午2 點之
    後，其本人要從芎林交流道上北二高時，自稱丁○○的母親
    即打電話給其本人，說他們與其本人不熟，故要其本人將她
    們的身分證、駕照、行照還給她們，她們要自行去辦理過戶
    。因為自稱丁○○的母親怕其本人將證件拿去做不法的行為
    ，所以其本人就將前開標緻106 型自小客車開回來。嗣由其
    本人退還系爭買賣的車款1 萬9 千元給丁○○，該1 萬9 千
    元是包含牌照稅、燃料稅、強制險，及烤漆費用7 千元共1
    萬9 千元，其餘剩下沒有退的3 千元其本人有跟丁○○說這
    是其本人的仲介費用；其餘車體費用1 萬8 千元已經交給原
    來的車主。該自稱丁○○母親的人就將上揭標緻106 型黑色
    車子開走，隨後丁○○即開車牌號碼0085-E P號自小客車離
    開。6 、本案是告訴人丁○○要賣前開車牌號碼9718-EF 號
    自小客車給其本人，後來因其知道該車是贓車所以不買，故
    告訴人丁○○才反過來說要1 台年份較久的標緻廠牌的黑色
    自小客車；並不是其本人要賣車給丁○○。其本人並沒有如
    起訴書所指的，用車牌號碼0085-EP 號自小客車來騙丁○○
    ，然後騙告訴人丁○○交付10萬元。7 、告訴人丁○○並沒
    有交給其本人10萬元，告訴人丁○○所交給其本人的前開4
    萬元，是要其本人幫丁○○找標緻106 型小客車的款項及過
    戶、強制險、牌照稅、燃料稅、車體本身總共的款項。其本
    人並未與告訴人丁○○交換車；而且其本人與告訴人丁○○
    有多次相約看車的紀錄，各等語。
三、辯護人為被告辯護稱：1 、本件告訴人丁○○也是流當車的
    賣家，與被告丙○○間之前就有好幾筆的交易，該車牌號碼
    0085 -EP號自小客車是借給告訴人丁○○。2 、起訴書所載
    的四萬元、六萬元，是他筆交易的價金，被告丙○○並未以
    上開車牌號碼0085-EP 號自小客車藉買賣詐欺告訴人丁○○
    。
四、經查：
1、本件係告訴人丁○○要賣車，且係要出售車牌號碼9718-EF
   小客車，而該車牌號碼9718-EF小客車之廠牌則為NISSAN，
   型式INFINTIFX35，2005年份出廠（排氣量為3498西西）
   ，此據證人即告訴人丁○○於本院審理時證述明確在卷（本
   院卷第83頁），並有上開車牌號碼9718-EF 小客車之車籍資
   料1 紙在卷可證（本院卷第98頁）。故公訴人起訴書指稱係
   被告「丙○○明知前開車號0085-EP 號自小客車係其強盜所
   取得之贓物，竟仍意圖為自己不法之所有，於97年2 月間，
   將車號0085-EP 號自小客車更換不詳車牌，在雅虎奇摩拍賣
   網以HI00000000號帳號刊登出售廣告，謊稱有一部車號2328-
   HD號自小客車欲出售，並留0000000000號行動電話供買家聯
   繫」等情，而認被告丙○○係要出售上開車號0085-EP 號自
   小客車一節，似有誤會。
2、查上開車號0085-EP 號自小客車之廠牌為ＰＥＵＧＥＯＴ（
   即標緻汽車，又稱寶獅汽車），型式為407 ，黑色，2005年
   份出廠，排氣量為2230西西，新車價格約為新臺幣140 萬元
   ；該車之中古車價格則約為新臺幣35萬元至73萬元左右；而
   前揭車牌號碼971 8-EF小客車之廠牌為NISSAN，型式INFINTI
   FX35，2005年份出廠，排氣量為3498西西，新車價格約為新
   臺幣220 萬元；該車之中古車價格則約為新臺幣112 萬元至
   116 萬元左右各等情，此有前開車號0085-EP 號自小客車與
   車牌號碼9718-EF 小客車等之車籍資料各1 紙與前揭寶獅汽
   車型式為407 自小客車在雅虎奇摩拍賣網站車輛拍賣資訊等
   在卷可證（本院卷第98頁至第99之1 頁、第113 頁至第120
   頁）。由上開兩部自小客車之排氣量與新車價格與中古車價
   格相互比較以觀，告訴人丁○○所要出售之前揭車牌號碼
   9718-EF ，NISSAN，INFINTIFX35 自小客車之排氣量與新車
   價格及中古車價格顯然均高於被告丙○○之上揭車號0085-EP
    號 寶獅，型式407 之自小客車之排氣量與新車價格及中古
   車價格至明。則依檢察官起訴書指稱，告訴人丁○○見該廣
   告後旋撥打該門號電話，並與自稱「小龍」之被告丙○○相
   約看車，告訴人丁○○因見該車狀況良好，因而陷於錯誤，
   決定將前開名下車號9718- EF號自小客車（即上述NISSAN，
   INFINTIFX35 自小客車）與被告丙○○前開車號0085-EP 號
   自小客車（即前揭寶獅汽車型式為407 自小客車）交換外，
   再補貼被告丙○○10萬元一節，顯與一般汽車交易行情與習
   慣有所不合。蓋以告訴人丁○○之前開車號9718-EF ，NISSA
   N ，INFINTIFX35 自小客車，該車之價格與排氣量既然較被
   告丙○○之上開車號0085-EP ，寶獅407 型式之自小客車之
   價格與排氣量為高，衡情告訴人丁○○豈會願意與被告丙○○交換上開價告較低與排氣量較小之上揭車號0085-EP 號自
   小客車之理？而且又要再補貼被告丙○○10萬元？此種交易
   方式與說法均有違常情，亦與一般商場之汽車交易習慣不符
   。從而檢察官前開起訴指稱，告訴人丁○○因而陷於錯誤，
   決定將前開名下車號9718- EF號自小客車（即上述NISSAN，
   INFINTIFX35 自小客車）與被告丙○○前開車號0085-EP 號
   自小客車（即前揭寶獅汽車型式為407 自小客車）交換外，
   再補貼被告丙○○10萬元一節，似有違常情。
3、由上開說明，本案被告丙○○固不否認有收取告訴人丁○○
   前開4 萬元款項，告訴人丁○○於本院審理時則供承有委請
   被告丙○○欲交易前開一輛標緻106 型自小客車，惟告訴人
   丁○○亦供承其有交給被告丙○○款項2 萬5 千元左右，金
   額不確定等語在卷（本院卷第82頁）。可見前開4 萬元款項
   一節，正確金額被告丙○○與告訴人丁○○雙方各執一詞，
   惟並無證據證明係被告丙○○對告訴人丁○○施用詐術致
   告訴人丁○○陷於錯誤而交付所致。
4、再者，依上述調查可知，本案並非被告丙○○欲上網出售其
   前開車牌號碼0085-EP 自小客車（即標緻407 汽車）藉以詐
   騙告訴人丁○○等情，已如前述。經查，本案僅有告訴人丁○○之單方面指訴，指稱被告丙○○欲利用前開車牌號碼
   0085-EP 號自小客車詐詐騙告訴人丁○○，並藉以詐騙告訴
   人丁○○，使告訴人丁○○交付10萬元款項云云，此外並無
   其他積極事證足以佐證被告丙○○確有藉出售前開車牌號碼
   0085-EP 自小客車而向告訴人丁○○詐騙所謂10萬元款項之
   情事。揆諸首揭說明，因不能證明被告犯有上開部分之詐欺
   取財罪犯行，自亦應無被告該部分無罪之判決。
據上論斷，應依刑事訴訟法第299 條第1 項前段、第300 條、第
301 條第1 項，刑法第第325 條第1 項、第339 條第1 項、第
320 條第1 項、第51條第5 款、刑法施行法第1 條之1 第1 項、
第2項前段，判決如主文。
本案經檢察官連思藩到庭執行職務。
中    華    民    國    97    年    8     月    25    日
                  刑事第二庭    審判長法  官  王復生
                                      法  官  楊千儀
                                      法  官  陳坤地
上列正本證明與原本無異。
如不服本判決，應於送達後十日內敘明上訴理由，向本院提出上
訴狀。
                                      書記官  林壯隆
中    華    民    國    97    年    8     月    26    日
附錄本案論罪科刑法條全文：
刑法第325條第1項：意圖為自己或第三人不法之所有，而搶奪他
人之動產者，處6月以上、5年以下有期徒刑。
中華民國刑法第339條
（普通詐欺罪）
意圖為自己或第三人不法之所有，以詐術使人將本人或第三人之
物交付者，處5年以下有期徒刑、拘役或科或併科1千元以下罰金
。
以前項方法得財產上不法之利益或使第三人得之者，亦同。
前二項之未遂犯罰之。
中華民國刑法第320條
（普通竊盜罪、竊佔罪）
意圖為自己或第三人不法之所有，而竊取他人之動產者，為竊盜
罪，處5年以下有期徒刑、拘役或5百元以下罰金。
意圖為自己或第三人不法之利益，而竊佔他人之不動產者，依前
項之規定處斷。
前二項之未遂犯罰之。


司法院資訊處製作；財團法人民間司法改革基金會備份。
